臺灣高等法院臺中分院刑事裁定
111年度毒抗字第1110號

抗  告  人  
即  被  告  張言新




上列抗告人即被告因違反毒品危害防制條例案件（臺灣臺中地方
檢察署111年度毒偵字第2913、3042號），經檢察官聲請觀察、
勒戒，不服臺灣臺中地方法院中華民國111年10月17日111年度毒
聲字第1076號裁定（聲請案號：臺灣臺中地方檢察署111年度聲
觀字第932號），提起抗告，本院裁定如下：
    主  文
抗告駁回。
    理  由
一、本件抗告人即被告甲○○（下稱抗告人）抗告意旨略以：抗告
    人因家中妻子懷孕，目前週數為23週，且係屬高危險妊娠，
    因其無法工作，故家中係由抗告人擔任經濟支柱之角色，而
    又因妻子必須長期臥床無法自我打理生活，一切瑣事皆由抗
    告人一手包辦，抗告人如至機構內進行觀察、勒戒，抗告人
    將喪失自由，家中經濟頓失來源，妻子也將失所依靠，為此
    ，爰請求撤銷原裁定等語。
二、按犯（毒品危害防制條例）第10條之罪者，檢察官應聲請法
    院裁定，或少年法院（地方法院少年法庭）應先裁定，令被
    告或少年入勒戒處所觀察、勒戒，其期間不得逾2月。觀察
    、勒戒後，檢察官或少年法院（地方法院少年法庭）依據勒
    戒處所之陳報，認受觀察、勒戒人無繼續施用毒品傾向者，
    應即釋放，並為不起訴之處分或不付審理之裁定；認受觀察
    、勒戒人有繼續施用毒品傾向者，檢察官應聲請法院裁定或
    由少年法院（地方法院少年法庭）裁定令入戒治處所強制戒
    治，其期間為6個月以上，至無繼續強制戒治之必要為止。
    但最長不得逾1年。依前項規定為觀察、勒戒或強制戒治執
    行完畢釋放後，3年後再犯第10條之罪者，適用前2項之規定
    。觀察、勒戒或強制戒治執行完畢釋放後，3年內再犯第10
    條之罪者，檢察官或少年法院（地方法院少年法庭）應依法
    追訴或裁定交付審理。毒品危害防制條例第20條第1項、第2
    項、第3項、第23條第2項分別定有明文。上開所謂「3年後
    再犯」，只要本次再犯距最近1次觀察、勒戒或強制戒治執
    行完畢釋放，已逾3年者，即該當之，不因其間有無犯第10
    條之罪經起訴、判刑或執行而受影響（最高法院109年台上
    字第3826號判決意旨參照）。且毒品危害防制條例第20條第
    1項規定之觀察、勒戒處分，並非對於施用毒品犯罪者之懲
    處，而係針對受處分人將來之危險所為預防、矯正措施之保
    安處分，目的係為斷絕施用毒品者之身癮及心癮，並屬強制
    規定，凡犯毒品危害防制條例第10條之罪者，經檢察官聲請
    ，法院僅得依法裁定受處分人令入勒戒處所觀察、勒戒，並
    無自由裁量之餘地，亦無自由斟酌以其他方式替代或得以其
    他原因、受處分人之個人因素而免予執行之權。除檢察官審
    酌個案情形，依同條例第24條第1項為附命完成戒癮治療之
    緩起訴處分，可排除適用觀察、勒戒之程序外，凡經檢察官
    聲請，法院僅得依法裁定令入勒戒處所觀察、勒戒，以查其
    是否仍有施用毒品傾向，並據以斷定幫助受處分人徹底戒毒
    之方法。
三、經查：
　㈠抗告人基於施用第二級毒品甲基安非他命之犯意，分別於：
　⑴於民國111年6月8日晚上11時許，在臺中市大里區樹王路某處
    友人車上，以將甲基安非他命置於玻璃球上燒烤後吸食煙霧
    之方式，施用第二級毒品甲基安非他命1次。嗣於111年6月1
    0日下午3時14分許，因其為毒品列管人口，為臺灣臺中地方
    檢察署觀護人通知其採尿送驗，結果呈安非他命及甲基安非
    他命陽性反應。
　⑵於111年6月12日晚上9時許，在臺中市某處車上，以將含有甲
    基安非他命之毒咖啡包加水沖泡之方式，施用第二級毒品甲
    基安非他命1次。嗣於111年6月13日晚上9時21分許，在臺中
    市○○區○○○○街0號前為警查獲，經其同意採集尿液送驗，結
    果呈安非他命及甲基安非他命陽性反應。
　　上開犯行業據抗告人於偵查中坦承不諱，且抗告人分別於11
    1年6月10日下午3時14分許（上開⑴部分）、於111年6月14日
    0時37分許（上開⑵部分），採集尿液送驗，結果均呈安非他
    命、甲基安非他命陽性反應乙情，有臺中市政府警察局刑事
    警察大隊委託鑑驗尿液代號與真實姓名對照表、欣生生物科
    技股份有限公司濫用藥物尿液檢驗報告、臺灣臺中地方檢察
    署施用毒品犯尿液檢體監管紀錄表、臺灣檢驗科技股份有限
    公司濫用藥物檢驗報告書在卷可稽（見111年度毒偵字第291
    3號卷第89至91頁、111年度毒偵字第3042號卷第45至47頁）
    。堪認抗告人之自白與事實相符，其分別於上揭時間、地點
    施用第二級毒品甲基安非他命之犯行，均堪予認定。
　㈡抗告人前因施用毒品案件，經原審法院以105年度毒聲字第64
    2號裁定送觀察、勒戒後，認無繼續施用毒品之傾向，於106
    年3月28日執行完畢釋放出所，並經臺灣臺中地方檢察署檢
    察官以106年度毒偵緝字第65號為不起訴處分確定，計算其
    自前次觀察、勒戒執行完畢釋放後，迄本次為施用第二級毒
    品行為之111年6月8日止，均未曾再因施用毒品案件經裁定
    送觀察、勒戒或強制戒治執行，有臺灣高等法院被告前案紀
    錄表在卷可稽，依前揭規定及最高法院判決意旨，抗告人本
    案於111年6月8日、同年月12日之施用第二級毒品犯行，距
    最近1次犯該罪經依毒品危害防制條例第20條第1項、第2項
    規定裁定觀察、勒戒或強制戒治執行完畢釋放後，已逾3年
    ，自應再令觀察、勒戒。從而，原審依檢察官之聲請，裁定
    抗告人應送勒戒處所觀察、勒戒，並無不合。
　㈢被告抗告意旨以其妻子懷孕需人照料，家中經濟全賴抗告人
    維持等情；惟如前所述，犯毒品危害防制條例第10條之罪者
    ，經檢察官依法提出聲請，法院即應依法裁定令入勒戒處所
    觀察、勒戒，並無斟酌以其他方式替代之權，亦無從以其之
    個人因素而免予執行之餘地。本件抗告人施用第二級毒品犯
    行，檢察官既向法院聲請裁定將抗告人送勒戒處所觀察、勒
    戒，法院即應依法裁定令入勒戒處所執行觀察、勒戒。是原
    審依檢察官之聲請，裁定抗告人應送勒戒處所觀察、勒戒，
    於法並無違誤。抗告人以其個人家庭及生活狀況為由，提起
    抗告等情，仍非法定免除送觀察、勒戒之事由，顯與抗告人
    是否應裁定令入勒戒處所執行觀察、勒戒之判斷無涉。
  ㈣綜上所述，原審認定抗告人有上開施用第二級毒品甲基安非
    他命之犯行，因而裁定送觀察、勒戒，核無不合。本件抗告
    人猶執上開陳詞，指摘原裁定不當，為無理由，應予駁回。
據上論斷，應依刑事訴訟法第412條，裁定如主文。
中　　華　　民　　國　　111 　年　　11　　月　　29  　日
            刑事第五庭    審判長法　官  張  智  雄
    　　　　　　　　　　　　　　法　官  陳  鈴  香
  　　　　　　　　　　　　　　　法　官  游  秀  雯
以上正本證明與原本無異。     
不得再抗告。
                                書記官  賴  玉  芬
　　　　　　　　　　　　　　　　
中　　華　　民　　國　　111 　年　　11　　月　　29　　日